臺灣高雄地方法院刑事判決　　　　　　　100年度易字第282號
公　訴　人　臺灣高雄地方法院檢察署檢察官
被　　　告　李公典
上列被告因妨害家庭案件，經檢察官提起公訴（99年度調偵字第
494號），本院判決如下：
    主  文
李公典無罪。
    事  實
一、公訴意旨略以：被告李公典明知洪秀玲（所涉通姦罪嫌，業
    經不起訴處分確定）為有配偶之人，卻仍與洪秀玲發生性關
    係而為相姦；嗣於民國98年11月24日凌晨，經告訴人即洪秀
    玲之配偶蕭南信前往被告上開住處，當場發現李公典與洪秀
    玲同床共枕之情，始悉上情，因認被告涉犯刑法第239 條第
    1 項之相姦罪嫌等語。
二、按被告未經審判證明有罪確定前，推定其為無罪，犯罪事實
    應依證據認定之，無證據不得推定其犯罪事實；而不能證明
    被告犯罪者，應諭知無罪之判決，刑事訴訟法第154 條、第
    301 條第1 項分別定有明文。又事實之認定，應憑證據，如
    未能發現相當證據，或證據不足以證明犯罪事實，自不能以
    推測或擬制之方法，為裁判基礎；且認定犯罪事實所憑之證
    據，雖不以直接證據為限，間接證據亦包括在內，然而無論
    直接或間接證據，其為訴訟上之證明，須於通常一般人均不
    致有所懷疑，而得確信其為真實之程度者，始得據為有罪之
    認定。倘其證明尚未達到此一程度，而有合理懷疑之存在致
    無從使事實審法院獲得有罪之確信時，即應由法院為諭知被
    告無罪之判決，最高法院40年台上字第86號、76年台上字第
    4986號判例意旨均同此見解；次按刑法第239 條通姦及相姦
    罪之成立，以發生姦淫關係為要件，倘不能證明被告間確有
    發生姦淫行為，即不得以該罪相繩；又當場查獲姦淫之情事
    ，依社會生活經驗顯示固不多見，因之法院判斷行為人有無
    通（相）姦犯行，雖亦不以姦淫當時隨即被查獲為限，然仍
    須有相當證據證明行為人確有姦淫之事實為必要。
三、公訴意旨認被告涉有相姦罪嫌，無非以告訴人蕭南信之指訴
    、被告於偵查中自白及案發當日告訴人前往被告住處所攝得
    被告與告訴人之配偶洪秀玲同床共枕畫面翻拍照片等證據為
    證，為其所憑之論據。訊據被告固坦承於案發當日與洪秀玲
    有同床共枕之親密行為，惟堅決否認有何相姦犯行，辯稱：
    伊與洪秀玲認識時間未久，雖有同床共枕之情形，惟並未發
    生性交行為等語，經查：
(一)、告訴人蕭南信與洪秀玲於案發時為夫妻關係，告訴人於案發
    當日即98年11月24日凌晨前往被告位於高雄市○○區○○路
    350 號4 樓之3 住處時，發現被告與洪秀玲於住處房間內同
    床共枕，且衣衫不整，均僅穿著內褲等事實，除為被告所供
    承外，復據證人即告訴人蕭南信審理時證述：我與洪秀玲於
    案發當時為夫妻關係，因為洪秀玲於案發前1 、2 個月經常
    外出過夜，我察覺有異而跟蹤洪秀玲至被告住處，並複製洪
    秀玲所持有被告住處鑰匙，於案發當晚持上開鑰匙開啟被告
    住處房門後，發現被告與洪秀玲在床上衣衫不整，均僅穿著
    內褲，被告趴在洪秀玲身上，沒有蓋棉被等語綦詳（見本院
    卷第15、16頁），並有卷附案發當日告訴人所拍攝錄影畫面
    擷取照片8張可佐（見警卷第8至11頁），固可認定。
(二)、次依證人洪秀玲於本院審理時證述：案發當日凌晨我是前往
    被告住處聊天，當時我們雖然在床上，被告壓在我身上並互
    相親吻，但我們沒有發生性交行為等語（見本院卷第22、49
    頁），另經本院依職權勘驗告訴人於案發當日所拍攝蒐證錄
    影光碟內容後，勘驗結果略以：告訴人開啟被告住處房門進
    入後，被告與洪秀玲均躺在床上，被告在上、洪秀玲在下，
    渠等臉互相貼近，洪秀玲之雙手繯抱著被告，渠等見告訴人
    後，被告隨即起身後，可見其僅下半身穿著紅色四角褲，洪
    秀玲仍躺在床上，身上僅穿著內褲等情，有卷附勘驗筆錄可
    稽（見本院卷第44頁），是依上開勘驗筆錄所載內容，被告
    於案發當時雖與洪秀玲發生有諸如互相親吻之親密行為，然
    渠等既均仍穿著內褲而未褪去，應可徵見其間尚未有性器官
    接合之性交行為發生，核與證人洪秀玲前揭證述內容，大致
    相符，再佐以告訴人審理時亦證述：案發當日我進入被告住
    處時，並未注意到現場是否有其他跡證足以認定被告與洪秀
    玲當時有發生性交行為等情（見本院卷第17頁），亦可認定
    被告於案發當日與洪秀玲間應尚未發生性交行為之事實。
(三)、至公訴意旨雖依被告於偵查中接受檢察官訊問時，業已自白
    犯行一節，據此認定被告涉有相姦罪嫌，然此情除為被告所
    否認外，經本院遍觀全案卷證後，亦均未見被告於偵查中有
    何坦承犯行之陳述；另公訴意旨雖再依被告於接受檢察官偵
    訊時答稱：「（檢察官問：你欠女人為何不去嫖，這種事怎
    麼可以做？）我不知道他還沒有離婚，他當時有跟我說他有
    結婚了，他後來說他離婚了」之情，認被告於接受檢察官訊
    問時之第一時間，除未否認其曾與洪秀玲相姦之事實外，復
    以上開情詞置辯，足以認定被告對於相姦之事實，應已默認
    （參見本院卷第37頁附補充理由書），然觀之上開檢察官所
    詢問題內容，本未就是否有相姦行為發生、行為時地及次數
    等與相姦犯行相關之問題直接詢問被告，且被告所答稱內容
    ，亦僅針對案發時是否知悉洪秀玲為有配偶之人一節，加以
    辯護，是僅憑被告上開問答內容，實難遽認被告有默示承認
    相姦犯行之自白存在。
(四)、至證人洪秀玲於本院審理時固證述：係於98年10月間經由乘
    坐被告所駕駛之計程車而認識被告，自同年11月間起迄至本
    件案發時為止，去被告住處聊天共約2 、3 次，被告並將住
    處鑰匙交付給她等語（見本院卷第20至21頁），公訴意旨依
    據此等證述內容，認證人洪秀玲既持有被告住處鑰匙而得以
    隨意進出該屋，顯見渠等關係親密，佐以查獲當日被告與洪
    秀玲同床共枕之事實，衡情當可推認渠等自認識時起至遭查
    獲前之期間內即98年11月15日起至同年11月24日為止，即已
    在被告住處發生多次相姦行為之事實（參見本院卷第37頁附
    補充理由書），然依前述，依查獲當日被告與洪秀玲同床共
    枕之情，雖可認定渠等關係確屬曖昧，惟是否已達發生性交
    行為之階段，本屬有疑，況由證人洪秀玲審理時證述：我承
    認與被告有發生親密行為，但我們認識僅一個多月，彼此關
    係僅達所謂的「三壘（指性交行為以外之其他親密行為）」
    階段，並未曾發生過性交行為等語（見本院卷第49頁），佐
    以告訴人前開證述：於案發1 、2 個月時起發現洪秀玲經常
    外出過夜等情，應可推知證人洪秀玲所述與被告認識時間距
    離案發時僅約月餘一節，尚非虛構，因之，衡以被告與洪秀
    玲交往時間尚非長久，則證人洪秀玲證述其與被告雖曾發生
    親密關係，但未達性交行為程度等語，亦非無可能，公訴意
    旨僅憑被告與洪秀玲間關係曖昧之情，即認渠等於交往期間
    必有多次相（通）姦行為發生，尚屬臆測之詞，難以憑採為
    不利被告之認定。
四、綜上所述，依全案現有事證，充其量僅能證明被告於洪秀玲
    與告訴人之婚姻關係存續期間，仍與洪秀玲過從甚密，互動
    頻繁，甚或關係非比尋常之事實；公訴人所提出之證據，尚
    不足以證明被告確有被訴之相姦犯行，本院更無法形成被告
    於公訴人所指之期間有發生相姦犯行之有罪確信，揆諸前開
    法律規定及判例意旨，自應依法對其為無罪判決之諭知，以
    示審慎。
據上論斷，應依刑事訴訟法第301 條第1 項，判決如主文。
本案經檢察官鄧藤墩到庭執行職務。
中    華    民    國      100    年    5    月    6   日
                  刑事第十八庭   法  官  鄭子文
以上正本證明與原本無異。
如不服本判決應於收受判決後10日內向本院提出上訴書狀，並應
敘述具體理由。其未敘述上訴理由者，應於上訴期間屆滿後20日
內向本院補提理由書(均須按他造當事人之人數附繕本)「切勿逕
送上級法院」。
中    華    民    國      100     年    5    月   6   日
                                 書記官  王立山